【裁判字號】    95,訴,1554
【裁判日期】    951124
【裁判案由】    毒品危害防制條例
【裁判全文】
臺灣彰化地方法院刑事判決              95年度訴字第1554號
公  訴  人  臺灣彰化地方法院檢察署檢察官
被      告  甲○○
                    號
上列被告因違反毒品危害防制條例 案件，經檢察官提起公訴（95
年度毒偵字第3013號），被告於本院準備程序就被訴事實為有罪
之陳述，經本院合議庭裁定由受命法官獨任以簡式審判程序審理
，判決如下：
    主    文
甲○○施用第一級毒品，處有期徒刑柒月，扣案之第一級毒品壹
包（毛重零點貳公克）沒收銷燬，扣案之注射針筒及塑膠吸管各
壹支沒收。
    犯罪事實
一、甲○○前因施用毒品案件，經觀察、勒戒後，認無繼續施用
    毒品之傾向，於民國92 年11月3日執行勒戒完畢釋放，並由
    國防部中部地方軍事法院檢察署檢察官以92年度中檢字第31
    2 號為不起訴處分確定。詎仍不知悔改，於前開強制戒治執
    行完畢後5年內之95年5月12日或回溯72小時內之不詳時間，
    復基於施用第一級毒品海洛因之犯意，在不詳地點，施用第
    一級毒品海洛因1次。嗣於95年5月11日晚上10時51分許，在
    其位於彰化縣芳苑鄉○○村○○鄰○○路174巷28弄2號之住所
    內，為警查獲，並扣得海洛因1包（毛重0.2公克，起訴書誤
    載為淨重0.07公克）、注射針筒及塑膠吸管各1支。
二、案經彰化縣警察局二林分局報請臺灣彰化地方法院檢察署檢
    察官偵查起訴。
    理    由
一、除被告所犯為死刑、無期徒刑、最輕本刑為 3年以上有期徒
    刑之罪或高等法院管轄第1審案件者外，於前條第1項程序進
    行中，被告先就被訴事實為有罪之陳述時，審判長得告知被
    告簡式審判程序之旨，並聽取當事人、代理人、辯護人及輔
    佐人之意見後，裁定進行簡式審判程序；除簡式審判程序及
    簡易程序案件外，第1審應行合議審判，刑事訴訟法第273條
    之1第1項、第284條之1分別定有明文。本件被告甲○○所涉
    係死刑、無期徒刑、最輕本刑為3 年以上有期徒刑之罪或高
    等法院管轄第1 審案件以外之罪，並於本院行準備程序時就
    被訴事實為有罪之陳述，本院合議庭依前揭規定，經評議結
    果，裁定改由受命法官獨任行簡式審判程序，合先敘明。
二、訊據被告甲○○對於前揭犯罪事實均坦承不諱（見本院95年
    度訴字第1554號卷第49、64、73頁），且查：
（一）被告尿液經以氣相層析質譜儀（即ＧＣ／ＭＳ）方法確認
      檢驗結果，確呈第一級毒品海洛因於人體代謝後之嗎啡、
      可待因陽性反應等情陽性反應無訛，有彰化縣警察局二林
      分局查獲毒品案件採驗尿液登記簿、詮昕科技股份有限公
      司95年5月30日第00000000號濫用藥物尿液檢驗報告各1紙
      附卷足證（見彰化縣警察局二林分局林警分偵字第095001
      2605號卷第14、15頁）；又被告於95 年5月11日晚上10時
      51分許經警查扣之白色粉末1包（毛重0.2公克），經彰化
      縣警察局二林分局依聯勤204廠製造之毒品檢驗A包試劑初
      步檢驗結果，呈海洛因反應，亦有上開分局查獲涉嫌毒品
      危害防制條例毒品初步檢驗報告單1 份在卷可參（見彰化
      縣警察局二林分局林警分偵字第0950012605號卷第23頁）
      ；另有被告所有之注射針筒、塑膠吸管各1 支扣案，及卷
      附之照片6 張、扣押物品清單等件可資佐證（見彰化縣警
      察局二林分局林警分偵字第0950012605號卷第 26-28頁，
      臺灣彰化地方法院檢察署95 年度毒偵字第3013號卷第4頁
      ），足徵被告之自白確與事實相符。
（二）按海洛因施用入人體後水解還原成嗎啡，再循嗎啡之代謝
      方式排出體外，業據行政院衛生署藥物食品檢驗局73藥檢
      壹字第030221號函說明綦詳，且吸食或施打煙毒及麻醉藥
      品者，經人體代謝作用於8 小時內，即有30％之量排出，
      24小時之後，續有約剩餘量之90％再排出，72小時之後仍
      有剩餘微量排出，吸食或施打者個人體質不同，其排出時
      間亦會有差異（憲兵司令部80 年3月25日（80）鑑驗字第
      0999號函參照），是依上開說明，佐以被告前揭尿液檢驗
      報告，被告自白於前揭時間施用第一級毒品海洛因等語，
      亦核與前揭事證相符，應堪採信。
（三）被告前因施用毒品案件，經觀察、勒戒後，認無繼續施用
      毒品之傾向，於92 年11月3日執行勒戒完畢釋放，並由國
      防部中部地方軍事法院檢察署檢察官以92年度中檢字第31
      2 號為不起訴處分確定，有臺灣高等法院被告前案紀錄表
      及臺灣彰化地方法院檢察署刑案資料查註紀錄表各1 份在
      卷可按，其於前開勒戒執行完畢後，5 年內再犯本案犯行
      ，與毒品危害防制條例第23條第2 項之規定相符。本件事
      證明確，被告犯行堪以認定，應予依法論科。
三、核被告所為，係犯毒品危害防制條例第 10條第1項施用第一
    級毒品罪。其持有第一級毒品之低度行為為施用第一級毒品
    之高度行為所吸收，不另論罪。爰審酌被告前因施用毒品犯
    行曾經觀察、勒戒，竟又再施用毒品不輟，無視於毒品對於
    自身健康之戕害及國家對於杜絕毒品犯罪之禁令，及因毒品
    案件假釋付保護管束期間，再犯本案，惡性非輕，惟事後坦
    承犯行、態度尚稱良好，及本於施用毒品犯罪之人，亦具「
    病人」性質之考量等一切情狀，量處如主文所示之刑。末查
    ，被告於95 年5月11日為警查扣之白色粉末1包（毛重0.2公
    克），經以聯勤204廠製造之煙毒品檢驗A包試劑初步檢驗結
    果，確呈毒品危害防制條例第2 條第2項第1款所定第一級毒
    品海洛因成分陽性反應，如前所述；而包裝上開第一級毒品
    海洛因之包裝袋1 個，雖係用以包裝毒品，避免毒品潮濕、
    外露，並便利攜帶之物，然依法務部調查局受理毒品鑑定案
    件毒品重量之稱量，本即係依『獲案毒品處理流程管製作業
    要點』及『調查局鑑驗標準作業程序』之要求，將毒品與毒
    品包裝袋分離並分別秤重紀錄，一般而言，毒品與毒品包裝
    袋分離秤重後，仍會有極微量毒品殘渣殘留在原包裝袋上，
    有該局95年1 月5日調科壹字第09500005300號函可稽，是毒
    品包裝袋與內裝之毒品顯然無法完全析離，應認扣案之第一
    級毒品海洛因與包裝該等毒品之包裝袋1 個，不問屬於犯人
    與否，均應依毒品危害防制條例第18 條第1項前段規定，沒
    收銷燬之。至扣案之注射針筒、塑膠吸管各 1支，為被告所
    有，係供其施用第一級毒品海洛因犯罪所用之物，業經被告
    自承在卷（見本院95年度訴字第1554號卷第72頁），爰依刑
    法第38條第1項第2款規定，宣告沒收之。
四、至臺灣彰化地方法院檢察署95年度毒偵字第3286號移送併案
    審理意旨認為：被告自95 年8月16日或回溯前72小時內之不
    詳時間，在不詳地點，施用第一級毒品海洛因1 次。因施用
    毒品本身即具有成癮性，且施用行為本身即有反覆之性質，
    故被告2 次密集施用第一級毒品海洛因之犯行，在法律評價
    上應屬於接續犯或包括一罪的集合犯。本件同一被告所涉此
    部分施用第一級毒品海洛因之犯行，係屬實質上一罪，應移
    送本院併案審理等語。
（一）按刑法第56條連續犯之規定業於94年2月2日修正公布刪除
      ，並於95年7月1日施行，而依新法對於上開反覆實施犯罪
      模式之對應處置，除合於「接續犯」或「包括一罪」之情
      形外，則僅能依數罪併罰之規定個別處斷。依最高法院86
      年臺上字第3295號判例意旨，數行為於同時同地或密切接
      近之時地實施，侵害同一之法益，各行為之獨立性極為薄
      弱，依一般社會健全觀念，在時間差距上，難以強行分開
      ，在刑法評價上，以視為數個舉動之接續施行，合為包括
      之一行為予以評價，較為合理，方屬接續犯之範疇，足見
      「接續犯」之成立，係以時、空密接性為前提要件，即透
      過對於同一法益之同種類侵害行為繼續不間斷之實行，業
      已稀釋個別行為之獨立性，致使刑法評價時將之視為單一
      、整體之犯罪行為，以符合社會一般人對於行為概念之認
      知，並與行為人之犯罪目的相互結合；至於學理上「包括
      一罪」概念中，與施用毒品之犯罪型態較有關聯者，應屬
      「集合犯」之態樣，此即依一般社會通念，特定犯罪行為
      具有反覆實施之特性，立法者於制定刑罰法律之初，亦已
      認知該種行為類型之反覆性，而有意藉由法條中客觀構成
      要件之行為要素，涵括上開具有反覆實施特性之數個犯罪
      行為，仍僅接受一次刑法之評價為已足；然施用毒品犯罪
      ，或為零星偶一之施用，是自難認立法者於制定刑罰法律
      之初，已認知該種行為類型之反覆性，且有意藉由法條中
      客觀構成要件之行為要素，涵括上開具有反覆實施特性之
      數個犯罪行為，況海洛因屬中樞神經抑制劑，使用者固會
      對其產生生理及心理之依賴性，惟施用者是否因而對海洛
      因習慣成癮，仍應視施用者之施用劑量、施用頻率及個人
      耐藥性等因素而定。
（二）觀乎被告於本院審理中自承：其很少施用毒品，僅於經警
      查獲之95年5月11日、95年8月16日前分別確有施用第一級
      毒品海洛因，共計2 次，之後均未在施用等語 (見本院95
      年度訴字第1554號卷第73頁），被告施用海洛因是否業已
      習慣成癮，尚有疑義，且卷內亦無相關資料足以佐證，尚
      難遽為認定，是上開併辦意旨，本院實難憑採。又觀諸併
      案部分即被告於95 年8月16日或回溯前72小時內之不詳時
      間施用海洛因之犯行，距起訴部分即 95年5月12日或回溯
      前72小時內之不詳時間施用時點，已逾 3個月，該次犯行
      與經起訴論罪部分之犯行間，係明顯可分而具有獨立性，
      核與前揭最高法院86年臺上字第3295號判例所稱「數行為
      於同時同地或密切接近之時地實施」之特性並不相符，亦
      難認合於「接續犯」之前提要件。
（三）檢察官移送併案審理部分之被告所為，既應依新法處斷，
      而該次施用海洛因之犯行亦應評價為獨立行為，是自當論
      以數罪而分論處罰，本院無從併予審究，此部分應退由檢
      察官另行處理。
據上論斷，應依刑事訴訟法第273條之1第1項、第 299條第1項前
段，毒品危害防制條例第10條第1項、第18條第1項前段，刑法第
11條、第38條第1項第2款判決如主文。
本案經檢察官莊佳瑋到庭執行職務。
中    華    民    國    95    年    11    月    24    日
                  刑事第一庭    法  官  林秉暉
以上正本證明與原本無異。
如不服本判決，應於判決送達10日內，向本院提出上訴狀 (須附
繕本)。
中    華    民    國    95    年    11    月    24    日
                                書記官  梁高賓
附錄論罪科刑法條：
毒品危害防制條例第10條第1項：
施用第一級毒品者，處6月以上5年以下有期徒刑。


司法院資訊處製作；財團法人民間司法改革基金會備份。
